臺灣高等法院刑事判決
110年度上訴字第1618號
上  訴  人  
即  被  告  黃琪岳

上列上訴人即被告因個人資料保護法等案件，不服臺灣宜蘭地方
法院109年度訴字第344、356號，中華民國110年2月9日第一審判
決（起訴案號：臺灣宜蘭地方檢察署109年度偵字第4053號、109
年度偵字第2677號；追加起訴案號：109年度偵字第2873號））
，提起上訴，本院判決如下：
    主  文
原判決撤銷。
黃琪岳共同犯詐欺取財罪，處有期徒刑參月；如易科罰金，以新
臺幣壹仟元折算壹日。又犯侵占罪，處有期徒刑貳月；如易科罰
金，以新臺幣壹仟元折算壹日。又犯非法以電腦相關設備製作不
實財產權得喪紀錄得利罪，處有期徒刑肆月。又犯非公務機關未
於蒐集之特定目的必要範圍內利用個人資料；處有期徒刑陸月，
如易科罰金，以新臺幣壹仟元折算壹日。未扣案之價值新臺幣壹
萬貳仟元之GASH點數卡3,000點共肆張沒收之，於全部或一部不
能沒收或不宜執行沒收時，追徵其價額；扣案之含被害人陳萬全
年籍資料之書寫資料壹紙，沒收之。
黃琪岳上開撤銷有期徒刑得易科罰金部分，應執行有期徒刑拾月
；如易科罰金，以新臺幣壹仟元折算壹日。
    犯罪事實
一、黃琪岳與陳堅勳（業經檢察官另行起訴）共同意圖為自己不
    法之所有，基於詐欺取財之犯意聯絡，於民國107年2月23日
    ，在桃園市桃園區中山北路黃琪岳居所內，共同以陳堅勳之
    社群網站FACEBOOK帳號「林洋港」名義透過視訊之方式(未
    對公眾散布)，佯稱欲與張書翰交易虛擬貨幣乙太幣半顆，
    致張書翰陷於錯誤，而於同日匯款新臺幣（下同）1萬2,000
    元至吳保憲（涉犯詐欺部分另經臺灣新北地方檢察署為不起
    訴處分）申設之中華郵政股份有限公司南港郵局帳號：0000
    0000000000號帳戶（該帳戶為黃琪岳於不詳時日，以帳號「
    心洨碎」名義向不知情之游峻復所經營之「御筋堂國際企業
    公司」以購買價值1萬2,000元之GASH點數卡3,000點共4張而
    取得之收款帳戶，此部分不另為無罪之諭知，容後述），嗣
    因張書翰遲未收到虛擬幣，始悉受騙並提出告訴。
二、黃琪岳基於意圖為自己不法所有之侵占犯意，於108年7月26
    日前某時，在新北市○○區○○路000巷0號5樓，先行收取承租
    人翁浩韋所交付之該宅電費7,573元後，將之侵占入己，花
    用一空。另黃琪岳明知自然人之信用卡號、聯絡方式等資料
    ，係屬個人資料保護法第2條第1款規定之個人資料，除非符
    合個人資料保護法第19條及第20條規定，否則不得非法蒐集
    、處理及利用，竟無故入侵他人電腦設備、基於行使偽造準
    私文書、意圖為自己不法所有之違反個人資料保護法及非法
    以電腦相關設備製作不實財產權得喪紀錄得利之犯意，在上
    開新北市○○區住處，利用網際網路隨意查詢到葉寶鈺張貼在
    網路之名片，因而取得葉寶鈺行動電話之個人資料，利用該
    行動電話在Google網站上測試帳號及密碼，而取得葉寶鈺之
    Google帳號及密碼等葉寶鈺之個人資料，繼而在Google網站
    頁面輸入該帳號及密碼後，無故入侵葉寶鈺之Google帳戶，
    而取得葉寶鈺之台新銀行網路銀行（下稱網銀）帳號及密碼
    等屬準私文書之個人資料，輸入該帳號及密碼而無故入侵葉
    寶鈺之台新銀行網銀帳戶，並於108年7月26日上午5時17許
    利用該網銀帳戶支付前揭翁浩韋之電費7,573元予台電公司
    ，製作不實財產權之紀錄，因而得免除以自有款項繳納電費
    之利益，迨2日後經葉寶鈺發覺有異，報警循線查獲。
三、黃琪岳明知自然人之姓名、出生年月日、國民身分證統一編
    號、信用卡號等資料，係屬個人資料保護法第2條第1款規定
    之個人資料，除非符合個人資料保護法第19條及第20條規定
    ，否則不得非法蒐集、處理及利用，竟意圖為自己不法之所
    有，基於接續違反個人資料保護法之單一犯意，於107年5月
    6日16時8分前某時，在桃園市桃園區寶山街租屋處，利用在
    104人力銀行網站上所取得陳萬全之行動電話號碼等個人資
    料，以在行動電話號碼前加上A於Google網站上測試帳號及
    密碼，得知陳萬全gmail電子郵件信箱帳號及密碼等個人資
    料，並於107年5月6日16時8分無故輸入陳萬全之gmail信箱
    （帳號：a09322*****@gmail.com）帳號及密碼等個人資料
    ，入侵陳萬全之gmail信箱並蒐集該gmail信箱內之陳萬全個
    人資料（即姓名、出生年月日、住址、身份證統一編號、陳
    萬全申請之臺灣中小企業銀行【下稱臺灣企銀】信用卡卡號
    及臺灣銀行、聯邦商業銀行【下稱聯邦銀行】帳戶資料），
    並進而為下列犯行（涉犯刑法第358條之無故侵入電腦罪，
    未據告訴）：
(一)黃琪岳承前開違反個人資料保護法之單一犯行，並基於行使
    偽造準私文書、詐欺取財之犯意，於107年5月6日16時8時許
    ，在不詳地點連結網際網路登入FACEBOOK網站連結PAYPAL公
    司，利用該公司線上刷卡消費功能，冒用陳萬全個人資料，
    輸入陳萬全之臺灣企銀信用卡號00000000xxxxxxxx（號碼詳
    卷）、有效期限及檢核碼等資料，以偽造同意以上開信用卡
    付款之準私文書後，行使上開屬偽造準私文書性質之電磁紀
    錄，以盜刷陳萬全之信用卡購買價值5,982元之點數卡，致
    臺灣企銀陷於錯誤，誤信其係真正之信用卡持卡人，乃同意
    接受刷卡消費5,982元，足以生損害於陳萬全及發卡銀行，
    嗣因陳萬全接獲銀行刷卡簡訊通知，回撥銀行客服止付，未
    得逞始未受損失。
(二)黃琪岳各承前開違反個人資料保護法及行使偽造準私文書之
    單一犯意，於107年5月7日0時45分許，在不詳地點，利用上
    揭取得之陳萬全個人資料，冒用陳萬全之名義，偽造陳萬全
    個人資料等屬準私文書性質之電磁紀錄後，行使以向臺灣銀
    行申請開通臺灣銀行金融卡雲端支付功能，足以生損害於陳
    萬全及臺灣銀行就金融卡行使及管理之安全性及正確性。嗣
    因陳萬全接獲開通簡訊通知，立即致電銀行告知非本人所申
    請，始悉上情。
(三)黃琪岳各承前開違反個人資料保護法及行使偽造準私文書之
    單一犯意，於107年5月20日15時30分、16時0分許、16時21
    分許，接續以其向女友蔡玉嬋借用之行動電話門號00000000
    00號撥打中華電信客服電話0000000000，冒用陳萬全之身分
    ，偽造陳萬全個人資料等屬準私文書性質之電磁紀錄，行使
    以向中華電信表示因行動電話失竊，欲申請辦理0000000xxx
    （號碼詳卷）門號停話及電話轉接，且於核對資料時，將陳
    萬全之姓名、手機號碼、出生日期等資料告知不知情之中華
    電信股份有限公司（下稱中華電信）客服人員，使不知情之
    客服人員誤以為係陳萬全本人之申請，將該上開門號停話，
    足生損害於陳萬全及中華電信對於行動電話門號管理及使用
    之正確性。嗣因陳萬全發現門號無法使用致電中華電信客服
    人員，始悉上情。
(四)黃琪岳各承前開違反個人資料保護法及行使偽造準私文書之
    單一犯意，於107年5月20日15時14分至15分許、15時42分許
    、15時59分許，以前揭之行動電話門號0000000000號撥打聯
    邦銀行客服電話，冒用陳萬全之身分，偽造陳萬全個人資料
    之屬準私文書性質之電磁紀錄，行使以向聯邦銀行表示欲辦
    理行動電話及電子郵件變更，且於核對資料時，將陳萬全之
    姓名、手機號碼、出生日期、地址等資料告知不知情之聯邦
    銀行客服人員，使不知情之客服人員誤以為係陳萬全本人之
    申請，將陳萬全留存於該行之電話號碼依被告之指示變更為
    0000000000，EMAIL則變更為0000000000000il.com，足生損
    害於陳萬全及聯邦銀行(涉犯個人資料保護法第42條之非法
    變更個人資料檔案罪、同法第359條無故變更電磁紀錄罪部
    分，均未據告訴)。
四、案經張書翰、葉寶鈺分別訴由臺灣桃園地方檢察署及臺灣新
    北地方檢察署呈由臺灣高等檢察署檢察長令轉臺灣宜蘭地方
    檢察署檢察官偵查及臺灣宜蘭地方檢察署檢察官自動檢舉偵
    查起訴。
    理  由
一、證據能力部分：本件判決認定事實所引用之卷內證據，並無
    證據證明係公務員違背法定程序所取得，且經檢察官、被告
    表示就證據能力部分無意見，均無爭執證據能力（本院卷第
    230至233、268至270頁），經本院審酌該等證據資料製作時
    之情況，並無違法不當及證明力明顯過低之瑕疵，堪認作為
    證據應屬適當，俱有證據能力。
二、認定事實所憑之證據及理由：
(一)犯罪事實欄所示部分：
    前揭犯罪事實，業據被告黃琪岳於偵查、原審及本院審理中
    均坦承不諱（臺灣宜蘭地方檢察署109年度偵字第2677號偵
    查卷，下稱偵2677卷，第23至24頁；原審109年度訴字第344
    號卷，下稱原審344卷，第64、103、121、122頁；本院卷第
    228、273頁），核與證人即共犯陳堅勳於偵查時（臺灣新北
    地方檢察署108年度他字第3096號卷，下稱他3096卷，第17
    至19頁）、證人游峻復於偵查時（臺灣新北地方檢察署107
    年度偵字第22617號偵查卷，下稱偵22617卷，第29頁背面）
    、證人吳保憲於警詢及偵查時（偵22617卷第2頁背面至3頁
    、第29頁正背面）之證述大致相符，並有證人即告訴人張書
    翰於警詢及偵查之指證綦詳（臺灣新北地方檢察署107年度
    偵字第15727號偵查卷，下稱偵15727卷，第2至3頁；他3096
    卷第14頁）。此外，復有凱擘股份有限公司108年6月6日108
    凱擘字第087號函暨所附用戶資料（他3096號卷第11至12頁
    ）、中華郵政股份有限公司107年4月12日儲字第1070076263
    號函附吳保憲帳戶基本資料及交易明細（偵15727卷第14至1
    8頁）、告訴人張書翰存摺影本（偵15727卷第19頁）、告訴
    人張書翰與證人陳堅勳之臉書及LINE對話擷圖（偵15727卷
    第21至26頁背面）、告訴人張書翰網路銀行匯款紀錄（偵15
    727卷第26頁背面）、臉書視訊截圖（偵15727卷第27頁）、
    證人陳堅勳身分證翻拍照片（偵15727卷第27頁背面）、證
    人游峻復所提被告以「心洨碎」用戶名稱於107年2月23日之
    交易紀錄（偵15727卷第79頁）在卷可稽，足認被告上開任
    意性自白與事實相符，俱堪認定。
(二)犯罪事實欄所示部分：
    前揭犯罪事實，業據被告黃琪岳於警詢、偵查、原審及本院
    審理中均坦承不諱（臺灣新北地方檢察署108年度偵字第327
    53號偵查卷，下稱偵32753卷，第118至120頁；偵2677卷第2
    4頁；原審344卷第64、103、121、122頁；本院卷第228、27
    3頁），核與證人翁浩韋於警詢時（偵32753卷第10至12、70
    頁）、證人即翁浩韋之父翁建成於警詢時（偵32753卷第64
    頁）之證述大致相符，並有證人即告訴人葉寶鈺於警詢及偵
    查之指證綦詳（偵32753卷第15、17、20、167至168頁）。
    此外，復有告訴人葉寶鈺台新銀行網路銀行臺外幣交易明細
    查詢（偵32753卷第25頁）、告訴人葉寶鈺台幣存款歷史交
    易明細（偵32753卷第27、29頁）、電號00000000000電費明
    細及用電地址（偵32753卷第31、33頁）、台灣電力公司繳
    費憑證（偵32753卷第35頁）、台新國際商業銀行108年12月
    17日台新作文字第10838960號函（偵32753卷第95頁）在卷
    可證，足認被告上開任意性自白與事實相符，俱堪認定。
(三)犯罪事實欄所示部分：
　　前揭犯罪事實，業據被告黃琪岳於警詢、偵查、原審及本院
    審理中均坦承不諱（臺灣臺北地方檢察署107年度偵字第218
    89號偵查卷，下稱偵21889卷，第49頁；臺灣新北地方檢察
    署107年度偵字第30368號偵查卷，下稱偵30368卷，第169至
    175頁；臺灣臺北地方檢察署108年度偵字第1407號偵查卷，
    下稱偵1407卷，卷一第27至28、40、57至58頁；偵1407卷四
    第353至354頁；臺灣宜蘭地方檢察署109年度偵字第2873號
    偵查卷，下稱偵2873卷，第18、19頁；原審344卷第64、103
    、121、122頁；本院卷第228、273頁），核與證人即門號00
    00000000號申辦人陳苡恩於警詢、偵查（偵1407卷二第6至7
    、14至15頁，偵30368卷第145至146頁）、證人即黃琪岳女
    友蔡玉嬋於警詢（偵1407卷一第246、252至253頁）之證述
    大致相符，並有證人即被害人陳萬全於警詢及偵查時之指證
    綦詳（偵30368卷第31至34、77至80頁）。此外，復有被害
    人陳萬全所提供簡訊翻拍照片（偵30368卷第35、37、85、8
    7頁）、被害人陳萬全手機通話紀錄翻拍照片（偵30368卷第
    37、39頁）、被告PAYPAL帳號資料翻拍照片（偵30368卷第3
    9頁）、被告借用門號0000000000號之通聯資料（偵30368卷
    第53、59頁）、被害人陳萬全提供GOOGLE帳戶登錄資料（偵
    30368卷第89頁）、門號0000000000號資料查詢（偵30368卷
    第97、99頁，偵1407卷一第162頁）、臺灣中小企業銀行總
    行107年11月13日107信風密字第1079000893號函（偵30368
    卷第123頁）、聯邦商業銀行107年11月16日聯業管（集）字
    第10710351058號函（偵30368卷第129頁）、臺灣銀行消費
    金融部107年11月16日消金卡規密字第10750293971號函（偵
    30368卷第135至137頁）、被害人陳萬全臺灣銀行雲端支付
    客戶持卡狀態查詢（偵30368卷第139頁）、聯邦銀行及中華
    電信客服錄音檔譯文（偵1407卷一第171至178頁）、含被害
    人陳萬全年籍資料之書寫資料（偵1407卷一第195頁）、內
    政部警政署刑事警察局搜索扣押筆錄及扣押物品目錄表（偵
    1407卷一第281至285頁）、通聯調閱查詢單（偵1407卷四第
    63頁）在卷可證，足認被告上開任意性自白與事實相符，俱
    堪認定。
(四)綜上，本案事證已臻明確，被告上開犯行均堪認定，均應予
    依法論科。　　　　
三、論罪科刑：
(一)新舊法比較：
　　查被告為本案犯罪事實欄所示行為後，刑法第335條第1項
    及同法第358條規定雖於108年12月25日修正公布施行，而於
    同年12月27日生效，然該條項僅係依刑法施行法第1條之1第
    2項規定，修正調整換算後之罰金數額，與被告所為侵占犯
    行之構成要件或法定刑度不生任何影響，即無新舊法比較之
    問題，自應依一般法律適用原則，適用裁判時法論處
(二)犯罪事實欄部分：
 1、核被告此部分所為，係犯刑法第339條第1項之詐欺取財罪。
    起訴書原認被告此部分所為，係犯刑法第第339條第2項之詐
    欺得利罪，惟業據檢察官於原審審理期日當庭更正論罪法條
    為刑法第339條第1項之詐欺取財罪（原審344卷第99至100頁
    ），爰不予變更起訴法條，附此敘明。
 2、被告此部分所為之詐欺取財犯行，與陳堅勳有犯意聯絡及行
    為分擔，應論以共同正犯。
 3、被告利用不知情之游峻復遂行此部分詐欺犯行，為間接正犯
    。　　
(三)犯罪事實欄部分：
 1、核被告就侵占翁浩韋所交付之電費部分所為，係犯刑法第33
    5條第1項之侵占罪。被告所犯侵占犯行，檢察官起訴書業已
    載明被告此部分犯罪事實，惟起訴法條漏載刑法第335條第1
    項之罪名，經檢察官於原審準備程序中當庭補充（原審344
    卷第73、100頁），且本院亦已告知被告涉犯該罪名（本院
    卷第225、265頁），無礙被告防禦權之行使，自得予以審理
    ，附此說明。
 2、另就告訴人葉寶鈺部分係犯刑法第358條之無故入侵電腦設
    備罪、刑法第216條、第210條、第220條第2項之行使偽造準
    私文書、個人資料保護法第41條違反同法第20條第1項之非
    公務機關未於蒐集之特定目的必要範圍內利用個人資料罪及
    刑法第339條之3第2項之非法以電腦相關設備製作不實財產
    得喪紀錄得利罪。公訴意旨就告訴人葉寶鈺部分固未論及個
    人資料保護法第41條違反同法第20條第1項之非公務機關未
    於蒐集之特定目的必要範圍內利用個人資料罪及刑法第216
    條、第210條、第220條第2項之行使偽造準私文書部分，惟
    此核與已起訴之無故入侵電腦設備罪及非法以電腦相關設備
    製作不實財產得喪紀錄得利罪部分，具有裁判上一罪關係(
    詳如後述)，且本院當庭諭知被告涉犯此部分罪名（本院卷
    第225、265頁），無礙於被告防禦權之行使，本院自得併予
    審酌。至公訴意旨雖認被告此部分非法入侵葉寶鈺之台新銀
    行網銀帳戶並以該網銀帳戶支付電費7,573元予台電公司，
    係犯刑法第339條之3第1項非法以電腦相關設備製作不實財
    產得喪紀錄取財罪，然被告入侵葉寶鈺之台新銀行網銀帳戶
    支付電費予台電公司係取得免以持遭其侵占翁浩韋所交付之
    7,573元或以自有現金回補繳交電費之不法利益，被告之行
    為應成立刑法第339條之3第2項非法以電腦相關設備製作不
    實財產得喪紀錄得利罪，是公訴意旨容有誤會，惟起訴之社
    會基本事實同一，並經本院當庭諭知被告涉犯此部分罪名後
    （本院卷第225、265頁），被告之防禦權業已獲得保障，爰
    依法變更起訴法條。又被告非法蒐集告訴人葉寶鈺之個人資
    料後，進而利用，其之蒐集行為為利用行為之階段行為，僅
    論以非法利用個人資料罪。
 3、被告所犯刑法第358條之無故入侵電腦設備罪、刑法第216條
    、第210條、第220條第2項之行使偽造準私文書罪、個人資
    料保護法第41條違反同法第20條第1項之非公務機關未於蒐
    集之特定目的必要範圍內利用個人資料罪及刑法第339條之3
    第2項之非法以電腦相關設備製作不實財產得喪紀錄得利罪
    ，係一行為同時觸犯數罪名，應從一重之刑法第339條之3第
    2項之非法以電腦相關設備製作不實財產得喪紀錄得利罪處
    斷。
(四)犯罪事實欄部分：
 1、核被告此部分所為，係犯個人資料保護法第41條違反同法第
    20條第1項之非公務機關未於蒐集之特定目的必要範圍內利
    用個人資料罪及刑法第216條、第210條、第220條第2項之行
    使偽造準私文書罪及同法第339條第1項、第3項之詐欺取財
    未遂罪。追加起訴書認被告此部分所為亦係犯刑法第339條
    第2項、第3項之詐欺得利未遂罪，容有未洽，惟追加起訴之
    社會基本事實同一，並經本院當庭諭知被告涉犯此部分罪名
    後（本院卷第第225、265頁），被告之防禦權業已獲得保障
    ，爰依法變更起訴法條。又被告非法蒐集被害人陳萬全之個
    人資料後，進而利用，其之蒐集行為為利用行為之階段行為
    ，僅論以非法利用個人資料罪。
 2、被告先後多次違反個人資料保護法第41條違反同法第20條第
    1項之非公務機關未於蒐集之特定目的必要範圍內利用被害
    人陳萬全個人資料、行使偽造準私文書之犯行，各時間緊接
    ，且各係侵害同一核心被害人陳萬全之法益，依一般社會觀
    念，在時間差距上均難以強行分割，顯係基於單一犯意為之
    ，在刑法評價上，各應視為數個舉動之接續施行，合為包括
    之一行為予以評價，分別為接續犯，應分別僅成立個人資料
    保護法第41條違反同法第20條第1項之非公務機關未於蒐集
    之特定目的必要範圍內利用個人資料罪、行使偽造準私文書
    之一罪。
 3、被告此部分所為，係以一行為同時觸犯個人資料保護法第41
    條之罪、刑法第216條、第210條、第220條第2項之行使偽造
    準私文書罪及同法第339條第1項、第3項之詐欺取財未遂罪
    ，為想像競合犯，應從一重之個人資料保護法第41條違反同
    法第20條第1項之非公務機關未於蒐集之特定目的必要範圍
    內利用個人資料罪處斷，追加起訴書認應予分論併罰，容有
    誤會。
(五)被告上開所犯詐欺取財罪（犯罪事實欄）、侵占罪（犯罪
    事實欄）、非法以電腦相關設備製作不實財產得喪紀錄得
    利罪（犯罪事實欄）及非公務機關未於蒐集之特定目的必
    要範圍內利用個人資料罪（犯罪事實欄），四罪間犯意各
    別，行為及罪名均互異，應予分論併罰。
(六)不依累犯規定加重之說明：　　
 1、按刑法第47條第1項規定：「受徒刑之執行完畢，或一部之
    執行而赦免後，5年以內故意再犯有期徒刑以上之罪者，為
    累犯，加重本刑至二分之一。」有關累犯加重本刑部分，不
    生違反憲法一行為不二罰原則之問題。惟其不分情節，基於
    累犯者有其特別惡性及對刑罰反應力薄弱等立法理由，一律
    加重最低本刑，於不符合刑法第59條所定要件之情形下，致
    生行為人所受之刑罰超過其所應負擔罪責之個案，其人身自
    由因此遭受過苛之侵害部分，對人民受憲法第8條保障之人
    身自由所為限制，不符憲法罪刑相當原則，牴觸憲法第23條
    比例原則。於此範圍內，有關機關應自本解釋公布之日起2
    年內，依本解釋意旨修正之。於修正前，為避免發生上述罪
    刑不相當之情形，法院就該個案應依本解釋意旨，裁量是否
    加重最低本刑（司法院釋字第775號解釋文參照）。經查：
 2、被告前於102年間因施用毒品案件，經臺灣桃園地方法院以1
    02年度審易字第4641號判決判處有期徒刑4月確定，於102年
    6月4日易科罰金執行完畢，有本院被告前案紀錄表在卷可憑
    （原審344卷第17頁，本院卷第59頁），其受有期徒刑執行
    完畢，5年內故意再犯本件犯罪事實欄、所示有期徒刑以
    上之2罪，均為累犯。然依上開解釋意旨，法院仍應於個案
    具體審認有無特別惡性及刑罰反應力薄弱之情，裁量是否加
    重最低本刑。本院衡酌前開所示施用毒品之前案，與本案如
    犯罪事實欄、所示詐欺取財罪、非公務機關未於蒐集之特
    定目的必要範圍內利用個人資料罪，罪質尚非相同，犯罪型
    態各異，且無確切事證足認被告有何特別之重大惡性，或對
    刑罰之反應力薄弱等教化上之特殊原因，是綜觀全案情節，
    對比本案罪名之法定刑，其罪刑應屬相當，並無必加重其最
    低法定本刑之情，依上述解釋意旨，自無再依刑法第47條第
    1項規定加重其刑之必要，而於量刑時依刑法第57條之規定
    ，於法定刑內再予斟酌即可。
(七)不另為無罪諭知部分：
 1、公訴意旨另認被告黃琪岳與共犯陳堅勲就犯罪事實欄所示
    向游峻復所經營之御筋堂國際企業公司佯稱欲以1萬2,000元
    購買GASH點數卡3,000點4張部分，亦涉犯刑法第339條第2項
    詐欺得利罪嫌云云。
 2、惟被告向不知情游峻復所經營之御筋堂國際企業公司購買價
    值1萬2,000元之GASH點數卡3,000點4張部分，並未對該公司
    或其負責人游峻復施以詐術，其係向犯罪事實欄所示之告
    訴人張書翰施以詐術，而由告訴人張書翰為其等代付上開GA
    SH點數卡之費用，是此部分自難逕對被告以詐欺得利罪責相
    繩，本應為無罪之諭知，惟依公訴意旨就此部分犯罪事實與
    本案前開有罪部分之起訴部分，犯罪時間上有局部重疊，部
    分實施行為亦同一，有一罪不可分之關係，爰不另為無罪之
    諭知。
四、撤銷改判之理由、量刑審酌及沒收：
(一)原審認被告罪證明確，予以論罪科刑，固屬卓見。惟⒈被告
    就犯罪事實欄並未對御筋堂國際企業公司或其負責人游峻
    復施以詐術，業如前述，原審認被告此部分與共犯陳堅勳亦
    有基於詐欺取財之犯意聯絡，向游峻復所經營之「御筋堂國
    際企業公司」佯稱欲以1萬2,000元購買GASH點數卡3,000點
    共4張等節，即有誤會。⒉原判決犯罪事實欄贅載「意圖為
    自己不法所有之詐欺取財」，且被告無故蒐集、利用葉寶鈺
    行動電話、Google帳號及密碼、網銀帳號及密碼等個人資料
    ，入侵葉寶鈺之台新銀行網銀帳戶支付電費7,573元予台電
    公司係取得免予繳交電費7,573元之不法利益，被告除應成
    立刑法第339條之3第2項非法以電腦相關設備製作不實財產
    得喪紀錄得利罪外，另應成立個人資料保護法第41條違反同
    法第20條第1項之非公務機關未於蒐集之特定目的必要範圍
    內利用個人資料罪，原判決漏未論及於此，且認被告此部分
    犯行係犯同條第1項之非法以電腦相關設備製作不實財產得
    喪紀錄取財罪，容有誤會。又上開不法利益7,573元為被告
    之犯罪所得，惟台電公司事後業已退還該7,573元予告訴人
    葉寶鈺，有本院公務電話紀錄在卷可憑（本院卷第297頁）
    ，另被告侵占翁浩韋所交付之電費7,573元，亦已返還予翁
    浩韋，業經被告於本院準備程序供述在卷（本院卷第229頁
    ），是上開葉寶鈺、翁浩韋之損害業已填補，而無庸為沒收
    之諭知；原審或就葉寶鈺部分疏未論述，或就翁浩韋部分未
    及審酌，均有未合。⒊刑法第47條規定不分情節，一律加重
    最低本刑，不符憲法罪刑相當原則，牴觸憲法第23條比例原
    則，業經司法院大法官會議於108年2月22日公布釋字第775
    號解釋宣告違憲；本案被告前開構成累犯之前科係施用毒品
    罪，與本案犯罪事實欄、所犯詐欺取財、非公務機關未於
    蒐集之特定目的必要範圍內利用個人資料部分之罪質有別，
    並無事證足認被告有何特別惡性及刑罰反應力薄弱等情形，
    針對被告所犯上開犯行部分，自無再依刑法第47條第1項規
    定加重之必要，已說明如前，原審依刑法第47條第1項規定
    ，加重其刑，容有未合。⒋扣案之含被害人陳萬全年籍資料
    之書寫資料（偵1407卷一第195頁），為被告所有（詳後述
    ），並供其為犯罪事實欄所示犯行，自應依刑法第38條第2
    項前段規定，於被告此部分所犯主文項下宣告沒收，原審漏
    未諭知沒收，亦有未合。被告上訴請求從輕量刑，為有理由
    ，原判決既有上述可議之處，無從予以維持，自應由本院將
    原判決予以撤銷改判。
(二)爰審酌被告前有竊盜、毒品等犯罪紀錄，素行非佳，竟不思
    以正當途徑賺取財物，以如犯罪事實欄所示詐術詐欺告訴
    人張書翰，就犯罪事實欄侵占翁浩韋所交付之電費7,573元
    、無故入侵告訴人葉寶鈺之Google帳戶，並於取得其台新銀
    行網銀之帳號及密碼後，再無故入侵其台新銀行網銀帳戶，
    並以該網銀帳戶支付電費7,573元予台電公司，獲得免於繳
    交電費7,573元之利益；就犯罪事實欄部分非法蒐集被害人
    陳萬全之個人資料進而利用，並偽造電磁紀錄盜刷陳萬全信
    用卡、又偽造電磁紀錄向臺灣銀行、中華電信、聯邦銀行人
    員行使，足以生損害於陳萬全、各該銀行及中華電信，幸因
    被害人即時發現，始未受有財物上之損失，所為實不足取，
    惟念被告犯後始終坦承犯行，兼衡被告之犯罪目的、手段、
    告訴人張書翰、葉寶鈺損失財物之數額、前科素行、智識程
    度及生活狀況等一切情狀（本院卷第274頁），分別量處如
    主文第2項所示之刑，並就所處有期徒刑得易科罰金部分，
    諭知易科罰金之折算標準。
(三)沒收之說明：　　
 1、犯罪事實欄部分：
　　按犯罪所得，屬於犯罪行為人者，沒收之；於全部或一部不
    能沒收或不宜執行沒收時，追徵其價額；刑法第38條之1第1
    項前段、第3項定有明文。查被告此部分詐欺取財犯行所變
    得之價值1萬2,000元GASH點數卡3,000點共4張，為其犯罪所
    得，被告固於本院準備程序與告訴人張書翰成立和解，惟分
    文未賠(本院卷第237頁)，爰依刑法第38條之1第1項、第3項
    規定，於被告宣告刑下宣告沒收，於全部或一部不能沒收或
    不宜執行沒收時，追徵其價額。
 2、犯罪事實欄部分：　　
　　被告此部分侵占翁浩韋所交付之7,573元，又非法以電腦相
    關設備製作不實財產得喪紀錄得利罪犯行所取得免予繳交電
    費之財產上利益7,573元，是上開侵占之7,573元及免予繳交
    電費之財產上利益7,573元，均為其犯罪所得，惟被告業於
    本院準備程序時供稱：事後這筆電費沒有支付成功，我就拿
    壹萬元給翁浩韋等語（本院卷第229、279頁），核與告訴人
    葉寶鈺所陳：因發現即時，所以向台電公司反映，台電公司
    將該筆7,573元退還給我等語，有本院公務電話紀錄可憑（
    本院卷第279頁），是被害人翁浩韋、告訴人葉寶鈺所受損
    害均已填補，其效果與犯罪所得之直接發還相同，又就被害
    人翁浩韋、告訴人葉寶鈺已受填補之部分若再宣告沒收，亦
    有重複剝奪被告犯罪所得而有過苛之虞，爰依刑法第38條之
    2第2項之規定，不就此部分犯罪所得諭知沒收。
 3、犯罪事實欄部分：
　　扣案之含被害人陳萬全年籍資料之書寫資料1紙（偵1407卷
    一第195頁），依證人蔡玉嬋於警詢時證稱：查獲現場之個
    資便條紙是我男朋友黃琪岳所寫的，用途是拿來網路上找個
    資等語（偵1407卷一第246頁），是上開含被害人陳萬全年
    籍資料之書寫資料，為被告所有，並供其為犯罪事實欄所
    示犯行，自應依刑法第38條第2項前段規定，於被告此部分
    所犯主文項下宣告沒收。
據上論斷，應依刑事訴訟法第369條第1項前段、第364條、第299
條第1項前段、第300條，個人資料保護法第20條第1項、第41條
，刑法第11條前段、第28條、第210條、第216條、第220條第2項
、第335條第1項、第339條第1項、第3項、第339條之3第2項、第
358條、第55條、第51條第5款、第41條第1項前段、第8項、第38
條第2項前段、第38條之1第1項前段、第3項，刑法施行法第1條
之1第1項，判決如主文。
本案經檢察官劉惟宗提起公訴，檢察官鄭堤升到庭執行職務。
中　　華　　民　　國　　110 　年　　7 　　月　　 8　　日
                  刑事第三庭    審判長法　官  張惠立
                                      法　官  張江澤
                                      法　官  劉兆菊
以上正本證明與原本無異。
詐欺取財罪、侵占罪部分不得上訴。
其餘部分如不服本判決，應於收受送達後20日內向本院提出上訴
書狀，其未敘述上訴之理由者並得於提起上訴後20日內向本院補
提理由書（均須按他造當事人之人數附繕本）「切勿逕送上級法
院」。
                                      書記官  吳芝嘉
中　　華　　民　　國　　110 　年　　7 　　月　　12　　日
附錄：本案論罪科刑法條全文
中華民國刑法第339條
意圖為自己或第三人不法之所有，以詐術使人將本人或第三人之
物交付者，處5年以下有期徒刑、拘役或科或併科50萬元以下罰
金。
以前項方法得財產上不法之利益或使第三人得之者，亦同。
前二項之未遂犯罰之。
中華民國刑法第335條
意圖為自己或第三人不法之所有，而侵占自己持有他人之物者，
處5年以下有期徒刑、拘役或科或併科3萬元以下罰金。
前項之未遂犯罰之。
個人資料保護法第41條
意圖為自己或第三人不法之利益或損害他人之利益，而違反第6
條第1項、第15條、第16條、第19條、第20條第1項規定，或中央
目的事業主管機關依第21條限制國際傳輸之命令或處分，足生損
害於他人者，處5年以下有期徒刑，得併科新臺幣1百萬元以下罰
金。
個人資料保護法第20條
非公務機關對個人資料之利用，除第6條第1項所規定資料外，應
於蒐集之特定目的必要範圍內為之。但有下列情形之一者，得為
特定目的外之利用：
一、法律明文規定。
二、為增進公共利益所必要。
三、為免除當事人之生命、身體、自由或財產上之危險。
四、為防止他人權益之重大危害。
五、公務機關或學術研究機構基於公共利益為統計或學術研究而
    有必要，且資料經過提供者處理後或經蒐集者依其揭露方式
    無從識別特定之當事人。
六、經當事人同意。
七、有利於當事人權益。
非公務機關依前項規定利用個人資料行銷者，當事人表示拒絕接
受行銷時，應即停止利用其個人資料行銷。
非公務機關於首次行銷時，應提供當事人表示拒絕接受行銷之方
式，並支付所需費用。
中華民國刑法第358條
無故輸入他人帳號密碼、破解使用電腦之保護措施或利用電腦系
統之漏洞，而入侵他人之電腦或其相關設備者，處3年以下有期
徒刑、拘役或科或併科30萬元以下罰金。
中華民國刑法第339條之3
意圖為自己或第三人不法之所有，以不正方法將虛偽資料或不正
指令輸入電腦或其相關設備，製作財產權之得喪、變更紀錄，而
取得他人之財產者，處7年以下有期徒刑，得併科70萬元以下罰
金。
以前項方法得財產上不法之利益或使第三人得之者，亦同。
前二項之未遂犯罰之。
中華民國刑法第210條
偽造、變造私文書，足以生損害於公眾或他人者，處5年以下有
期徒刑。
中華民國刑法第216條
行使第210條至第215條之文書者，依偽造、變造文書或登載不實
事項或使登載不實事項之規定處斷。
中華民國刑法第220條
在紙上或物品上之文字、符號、圖畫、照像，依習慣或特約，足
以為表示其用意之證明者，關於本章及本章以外各罪，以文書論
。
錄音、錄影或電磁紀錄，藉機器或電腦之處理所顯示之聲音、影
像或符號，足以為表示其用意之證明者，亦同。